ACORDAO-COMPLETO-2348070

ACÓRDÃO DE RELAÇÃO

ACÓRDÃO DE RELAÇÃO 3767/2019 ATA 16/2019 - PRIMEIRA CÂMARA

Acórdão 3767/2019-TCU-Primeira Câmara
Trata-se de atos de concessão de aposentadorias emitidos pela Universidade Federal do Rio Grande do Norte em favor de João Cecílio Filho, Joao Jorge da Mata, Jorge Tavares de Moraes Filho, José Aribério Tavares e José Fernandes Neto, submetidos à apreciação do TCU com fundamento no artigo 71, inciso III, da CRFB/1988.
Considerando que, ao analisar os atos em epígrafe, a unidade técnica identificou, como irregularidade que compõe os proventos de cada um dos ex-servidores, vantagem relativa a decisão judicial que concedeu o pagamento de horas suplementares (horas extras) , nos termos do art. 59 do Decreto-lei 5.452/1943, que aprovou a Consolidação das Leis do Trabalho (CLT) , a chamada hora extra judicial.
Considerando que o entendimento do TCU, balizado pela Decisão 100/2002-TCU-Segunda Câmara, é pacífico no sentido de que a incorporação de horas extras à remuneração do servidor que passou de celetista a estatutário encontra óbice intransponível na ausência de previsão legal.
Considerando que nos casos tratados neste processo já não subsiste a situação fática e jurídica que motivou a decisão judicial que determinou o pagamento destacado de horas extras, pois as carreiras dos servidores públicos já foram reestruturadas por lei posteriormente à edição da Lei 8.112/1990, o que implica novas tabelas remuneratórias.
Considerando que, em linha com a jurisprudência deste TCU (Acórdão 6739/2010-TCU-Primeira Câmara e 1.857/2003-TCU-Plenário) e do Supremo Tribunal Federal (acórdãos proferidos nos autos do Recurso Extraordinário 241.884-ES e do Mandado de Segurança 11.145-DF) a supressão dos pagamentos destacados da parcela em questão não caracteriza desrespeito à coisa julgada, mas apenas equalização da remuneração em face de panorama jurídico posterior.
Considerando que o Ministério Público junto ao TCU identificou que Jorge Tavares de Moraes Filho e de José Ariberio Tavares recebem a rubrica denominada “VENC.BAS.COMP.ART.15 L11091/05”. 
Considerando que tal parcela tem natureza temporária, por ter sido implantada apenas para evitar decesso remuneratório, em face da Lei 11.091/2005. 
Considerando que as parcelas complementares de vencimento instituídas e absorvidas sob o manto da redação original da Lei 11.091/2005 não poderiam ser revigoradas, por ausência de expressa previsão na MP 431/2008 e na Lei 11.784/2008.
Os Ministros do Tribunal de Contas da União ACORDAM, por unanimidade, com fundamento no art. 71, incisos III e IX, da Constituição Federal de 1988, c/c os arts. 1º, inciso V, 39, inciso II, e 45, caput, da Lei 8.443/1992, e ainda com os arts. 143, inciso II, parte final, 260, § 1º, e 262, caput e § 2º, do Regimento Interno/TCU, bem assim com os Enunciados 276 e 279 da Súmula da Jurisprudência do TCU, em:
considerar ilegais os atos de concessão de aposentadorias a João Cecílio Filho, Joao Jorge da Mata, Jorge Tavares de Moraes Filho, José Aribério Tavares e José Fernandes Neto e negar o seu registro, em decorrência da inclusão de parcela relativa a decisão judicial que concedeu o pagamento de horas suplementares (horas extras) , nos termos do art. 59 do Decreto-lei 5.452/1943, e nas concessões de Jorge Tavares de Moraes Filho e de José Ariberio Tavares, também em razão da manutenção da rubrica “VENC.BAS.COMP.ART.15 L11091/05”, que deveria ter sido absorvida de acordo com o § 3º do art. 15 da Lei 11.091/2005;
dispensar a devolução dos valores indevidamente recebidos de boa-fé pelos interessados, nos termos do Enunciado 106 da Súmula da Jurisprudência desta Corte;
fazer as determinações especificadas nos subitens 1.7 e 1.8.
1. Processo TC-Processo 034.961/2018-6 (APOSENTADORIA) 
	1.1. Interessados: Joao Cecilio Filho (XXX.587.634-XX) ; Joao Jorge da Mata (XXX.387.457-XX) ; Jorge Tavares de Moraes Filho (XXX.807.954-XX) ; Jose Ariberio Tavares (XXX.973.204-XX) ; José Fernandes Neto (XXX.625.904-XX) 
	1.2. Órgão/Entidade: Universidade Federal do Rio Grande do Norte
	1.3. Relator: Ministro Walton Alencar Rodrigues
	1.4. Representante do Ministério Público: Procurador Júlio Marcelo de Oliveira
	1.5. Unidade Técnica: Secretaria de Fiscalização de Pessoal (SEFIP) .
	1.6. Representação legal: não há.
	1.7. Determinações/Recomendações/Orientações: não há.
1.7.1. faça cessar os pagamentos decorrentes dos atos impugnados, comunicando ao TCU, no prazo de quinze dias, as providências adotadas, nos termos dos arts. 261 e 262, caput, do Regimento Interno do TCU, 8º, caput, da Resolução - TCU 206/2007 e 19, caput, da Instrução Normativa - TCU 78/2018; 
1.7.2. emita novos atos, livres da irregularidade apontada, submetendo-os ao TCU pelo Sistema de Apreciação e Registro de Atos de Admissão e Concessões (Sisac) no prazo de trinta dias, nos termos dos arts. 262, § 2º, do Regimento Interno do TCU e 19, § 3º, da Instrução Normativa - TCU 78/2018; 
1.7.3. informe aos interessados o teor deste acórdão, esclarecendo-lhes que, no caso de não provimento de recurso eventualmente interposto, deverão ser repostos os valores recebidos após a ciência do acórdão pelo órgão de origem, encaminhando ao TCU, no prazo de trinta dias, comprovante das datas de ciência pelos interessados.

Primeira Câmara

Joao Cecilio Filho (XXX.587.634-XX); Joao Jorge da Mata (XXX.387.457-XX); Jorge Tavares de Moraes Filho (XXX.807.954-XX); Jose Ariberio Tavares (XXX.973.204-XX); José Fernandes Neto (XXX.625.904-XX)

WALTON ALENCAR RODRIGUES

não há.

Procurador Júlio Marcelo de Oliveira

APOSENTADORIA (APOS)

Secretaria de Fiscalização de Pessoal (SEFIP).